臺灣桃園地方法院民事裁定
110年度監宣字第849號
聲  請  人  林士文  
相  對  人  林亞莉  


關  係  人  桃園市政府社會局

法定代理人  鄭貴華  


上列聲請人聲請監護宣告事件，本院裁定如下：
    主  文
宣告林亞莉（女、民國00年00月00日生、身分證統一編號：Z000
000000號）為受監護宣告人。
選定林士文（男、民國00年00月00日生、身分證統一編號：Z000
000000號）為受監護宣告人林亞莉之監護人。
指定桃園市政府社會局為會同開具財產清冊之人。
聲請費用由受監護宣告人負擔。
    理  由
一、本件聲請意旨略以：聲請人林士文為相對人之父。相對人原
    領有身障多重輕度證明，於民國109年3月1日因腦幹出血，
    至今仍上、下肢無力、臥床，意識混淆，無法對談，生活無
    法自理，需24小時專人照顧。相對人未婚且無子女，家中尚
    有父親及胞妹，因相對人郵局存簿密碼遺忘，未能使用其勞
    保退休金支付機構照顧費用及醫療費用，考量相對人無法表
    達意思，亦不能辨識其意思表示之效果，為此依民法第14條
    第1項、家事事件法第164條第1項規定，聲請本院准予對相
    對人為監護宣告，並依民法第1111條規定選定聲請人為相對
    人之監護人暨指定關係人桃園市社會局為會同開具財產清冊
    之人等語，並提出戶籍謄本、身心障礙證明、親屬系統表、
    同意書、診斷證明書等件為證。
二、按「對於因精神障礙或其他心智缺陷，致不能為意思表示或
    受意思表示，或不能辨識其意思表示之效果者，法院得因本
    人、配偶、四親等內之親屬、最近一年有同居事實之其他親
    屬、檢察官、主管機關或社會福利機構之聲請，為監護之宣
    告。」民法第14條第1項定有明文。本件經本院囑託鑑定機
    關即陳炯旭診所鑑定醫師陳炯旭就相對人精神狀態進行鑑定
    ，經鑑定醫院提出精神鑑定報告書，其鑑定結果略以：林員
    為歸類於他處其他疾病所致之失智症、非創傷性腦幹出血之
    個案。目前無生活自理之能力，無經濟活動能力，無社會性
    活動能力，無交通事務能力，無健康照顧能力。故謂因精神
    障礙或其他心智缺陷，致不能為意思表示或受意思表示，或
    不能辨識其意思表示之效果。林員腦幹出血至今超過2年，
    認知功能無明顯改善，先前殘障鑑定已達重度殘障程度，未
    來應無改善之可能等語，有該院檢附之精神鑑定報告書在卷
    足按。本院審酌相對人因精神障礙或其他心智缺陷，已致不
    能為意思表示或受意思表示，聲請人聲請對於相對人為監護
    之宣告，核無不合，應予准許。
三、次按「法院為監護之宣告時，應依職權就配偶、四親等內之
    親屬、最近一年有同居事實之其他親屬、主管機關、社會福
    利機構或其他適當之人選定一人或數人為監護人，並同時指
    定會同開具財產清冊之人。」「法院為前項選定及指定前，
    得命主管機關或社會福利機構進行訪視，提出調查報告及建
    議。監護之聲請人或利害關係人亦得提出相關資料或證據，
    供法院斟酌。」「法院選定監護人時，應依受監護宣告之人
    之最佳利益，優先考量受監護宣告之人之意見，審酌一切情
    狀，並注意下列事項：㈠受監護宣告之人之身心狀態與生活
    及財產狀況。㈡受監護宣告之人與其配偶、子女或其他共同
    生活之人間之情感狀況。㈢監護人之職業、經歷、意見及其
    與受監護宣告之人之利害關係。法人為監護人時，其事業之
    種類與內容，法人及其代表人與受監護宣告之人之利害關係
    。」民法第1111條第1項、第2項、第1111條之1分別定有明
    文。
四、本院經囑請桃園市社會工作師公會對兩造及關係人進行訪視
    ，訪視評估結果略以：
    ㈠需求評估：
　　　相對人因腦幹中風致腦傷，現臥床且無自主行動及言語表
      達能力，無法自理日常生起居，評估相對人受腦傷影響致
      無法獨力處理事務，故福利津貼申請事宜、就醫與受照顧
      安排、行政事務、財務管理以及照顧生活起居均有旁人代
      為處理之需。聲請人為協助相對人申請勞保局退休金以及
      申請補發相對人存摺帳戶密碼，故提出案之聲請。
    ㈡建議：
　　　本案之聲請人為相對人父親，關係人桃園市政府社會局為
      相對人戶籍地主管機關，相對人現由桃園市政府社會局中
      壢家庭服務中心協助安置於鼎居護理之家，由機構人員照
      顧生活起居，而相關行政事務、財務處理與就醫安排由聲
      請人協助，福利津貼申請事宜則由桃園市政府社會局中壢
      家庭服務中心協助；目前每月安置費用由桃園市弱勢身心
      障礙者安置機構費用補助支付，而尿布與營養品費用則由
      聲請人支付。經訪視，聲請人具擔任監護人意願，且據聲
      請人陳述，相對人妹妹林禹葳已口頭同意本案之聲請，但
      因相對人妹妹林禹葳為單親家庭且家庭事務與工作忙碌，
      故聲請人推派由桃園市政府社會局擔任本案會同開具財產
      清冊之人。綜合評估相對人的受照顧狀況、聲請人的陳述
      未見明顯不適任之消極原因，建請鈞院再行函文徵詢桃園
      市政府社會局之意見，並參酌相關事證後，以相對人最佳
      利益為考量，予以綜合裁量之等語，此有桃園市社會工作
      師公會函附桃園市政府社會局社會工作科監護（輔助）宣
      告調查訪視報告在卷可參。
五、綜合上情，本院審酌聲請人為相對人父親，與相對人同住多
    年，主責相對人所有事務，聲請人無明顯不適任之情形，且
    具有擔任監護人之意願，可提供相對人良好之生活照顧與保
    護，力能擔負相對人監護人之職務無疑；另就指定會同開具
    財產清冊之人部分，聲請人聲請本院指定桃園市政府社會局
    為會同開具財產清冊之人，經徵詢其意見，據覆稱：為維護
    相對人權益，同意擔任會同開具財產清冊之人等語，有桃園
    市政府社會局110年11月10日函可稽。本院衡酌桃園市政府
    社會局長期經辦各項社會福利業務，經驗豐富，並有眾多學
    有專精之社工人員從事該處業務，認由其擔任會同開具財產
    清冊之人，應屬適當。爰依前揭規定，指定桃園市政府社會
    局擔任會同開具財產清冊之人。又依民法第1113條準用同法
    第1099條、第1099條之1之規定，於監護開始時，監護人對
    於受監護宣告人之財產，應會同開具財產清冊之人於2個月
    內開具財產清冊，並陳報法院，於開具完成並陳報法院前，
    監護人對於受監護宣告人之財產，僅得為管理上必要之行為
    ，附此敘明。
六、依家事事件法第164條第2項，裁定如主文。
中    華    民    國   111    年    4     月    22    日
                  家事法庭    法  官  林文慧
以上正本證明與原本無異。
如對本裁定抗告須於裁定送達後10日內向本院提出抗告狀，並繳
納抗告裁判費新台幣1,000 元。
                              書記官 蘇珮瑄
　　　
中　　華　　民　　國　　111 　年　　4 　　月　　25　　日